---
title: "다변량 데이터 알아보기"
output: html_document
---

---
title: "다변량 데이터 알아보기"
output: html_document
---


### 1. 서론
  
  * 다변량 자료
    - 특정한 현상이나 시스템 또는 모집단을 분석하고자 할 때 한 개의 특성 변수만으로 이해하는 것은 불충분하거나 불가능하므로 각 객체별로 여러 개의 변수를 측정하기 위한 자료  
    
  * 다변량 분석
    - 일변량 분석방법을 확장하여 분석
    - 종속변수가 두 개 이상인 분석
    - 다변량 자체의 특성을 고려하여 다변량 고유의 분석
    - 변수들 간의 상관관계를 이용하여 변수를 축약하거나, 개체들을 분류하는 분석방법  
    
  * 다변량 분석의 목적
    - 여러 개의 변수들 간의 상관구조를 파악하고 중복되는 정보를 분리시키는 등의 작업을 통해 차원을 축소하고 변수의 구조를 단순화하여 해석적인 구조로 만드는데 주로 사용
    
  * 다변량 분석시 유의사항
    - 통계적 의미 뿐만 아니라 실제적인 의미를 고려해야함
    - 표본의 크기가 결과에 영향을 미친다는 것을 염두해야함
    - 데이터의 특성을 파악해야함
    - 모수를 아껴 경제적인 모형을 사용해야함
  
### 2. 데이터 구조와 단순 기술통계량
  
  * 기술통계량
    - 확률포본으로부터 각 변수에 대한 기초적인 정보를 제공함
    - j번째 변수의 표본평균
    $$\bar{X_j} = {1 \over n} \sum_{i=1}^n X_{ij} \qquad (j= 1, 2,\cdots, p) $$
    - j번째 변수의 표본분산
    $$S_j^2 = {1 \over n-1} \sum_{i=1}^n (X_{ij} - \bar{X_j})^2 = S_{jj} \qquad (j= 1, 2, \cdots, p)$$
    - j번째 변수의 표본표준편차
    $$S_j= \sqrt{{S_j}^2} = \sqrt{S_{jj}}$$
    - j번째 변수와 k번째 변수의 표본 공분산
    $$S_{jk}= {1 \over n-1} \sum_{i=1}^n (X_{ij}- \bar{X_j})(X_{ik}- \bar{X_k}) \qquad (j, k= 1, 2, \cdots, p)$$
    - j번째 변수와 k번째 변수의 표본상관계수
    $$r_{jk}= {S_{jk} \over \sqrt{S_{jj}}\sqrt{S_{kk}}}= {{1 \over n-1} \sum_{i=1}^n (X_{ij}- \bar{X_j})(X_{ik}- \bar{X_k}) \over \sqrt{{1 \over n-1} \sum_{i=1}^n (X_{ij}- \bar{X_j})^2} \sqrt{{1 \over n-1} \sum_{i=1}^n (X_{ik}- \bar{X_k})^2}}$$
    
  * 다변량 분석은 변수간의 상관성에 대한 정보에 의존도가 높음
  * 상관계수의 특징
    - 표준화 변수들의 공분산은 상관계수와 같음
    $$ Cov \left( {X_{ij}- \bar{X_j} \over \sqrt{S_{jj}}}, {X_{ik}- \bar{X_k} \over \sqrt{S_{kk}}} \right)= r_{jk}$$
    - 상관계수는 두 변량간의 선형관계를 나타냄
    - r=0 이면 두 변수간의 선형관계가 없음
    - 위치변환이나 척도변환 후에도 상관계수 불변  
    
  * 다변량 데이터에 대한 기초적인 기술 통계량
    - 각 개체에 대한 관측 열벡터
    $$X_i= \begin{pmatrix} X_{i1} \\ X_{i1} \\\vdots \\ X_{ip} \end{pmatrix}$$
    - 이에 대한 표본평균벡터
    $$\bar{X}= \begin{pmatrix} \bar{X_1} \\ \bar{X_2} \\ \vdots \\ \bar{X_p} \end{pmatrix}$$  
    
    * 다변량 데이터에 대한 기초적인 기술 통계량
    - 표본 공분산 행렬
    $$S= \begin{pmatrix} s_{11} &s_{12} & \cdots &s_{1p} \\
    s_{21} & s_{22} & \cdots &s_{2p}\\
    \vdots & \vdots &\ddots & \vdots \\
    s_{p1} & s_{p2} & \cdots & s_{pp} \end{pmatrix}$$
    - 표본 상관계수 행렬
    $$R= \begin{pmatrix} 1 &r_{12} & \cdots &r_{1p} \\
    r_{21} & 1 & \cdots &r_{2p}\\
    \vdots & \vdots &\ddots & \vdots \\
    r_{p1} & r_{p2} & \cdots & 1 \end{pmatrix}$$
    
```{r message=FALSE, warning=FALSE}
data1= data.frame(X1= c(90, 80, 75, 70, 65),
                  X2= c(80, 90, 80, 70, 80))
data1
```

표본평균벡터
```{r message=FALSE, warning=FALSE}
mu1 <- c(mean(data1$X1), mean(data1$X2))
mu1
```
  
표본공분산행렬
```{r}
cov1 <- cov(data1)
cov1
```
  
표본상관행렬
```{r message=FALSE, warning=FALSE}
cor1 <- cor(data1)
cor1
```
